臺灣高等法院交通事件裁定　　　　　　　96年度交抗字第30號
抗 告 人即
原處分機關　台北市交通事件裁決所
異　議　人
即受處分人　甲○○
上列抗告人因受處分人違反道路交通管理處罰條例案件，不服臺
灣板橋地方法院，中華民國95年11月21日所為裁定（95年度交聲
字第1464號），提起抗告，本院裁定如下：
    主  文
抗告駁回。
    理  由
一、本件抗告意旨略以：
（一）依照道路交通管理處罰條例（以下簡稱處罰條例）第三十
      五條第一項第一款規定: 「酒精濃度超過規定標準者（０
      點五五以上）處罰鍰新臺幣（下同）四萬九千五百元整，
      並吊扣駕照一年。」。
（二）按受處分人即異議人甲○○君於民國（下同）九十五年二
      月二十二日二時三十二分許，因酒後駕駛9909-DU號自用
      小客車，經警方攔停進行檢測後，因超過法定標準除開立
      違反道路交通管理事件通知單舉發外，以其涉公共危險移
      送臺灣臺北地方法院檢察署，經該署處以緩起訴處分（如
      附件一），嗣經異議人以「一事不二罰」聲明異議。
（三）案經原審法院略以：異議人在經臺灣臺北地方法院檢察署
      檢察官為緩起訴處分時，並經該署檢察官命其對向國庫支
      付六萬四千元確定在案，此固非刑法所定刑罰之種類，然
      已對異議人名譽、心理產生相當制約並影響被告財產上之
      權利，亦應可實質該當行政罰法第二十六條第一項之「依
      刑事法律」之處罰。據此裁定「原處分關於罰鍰新臺幣肆
      萬伍仟元部分撤銷。上開罰鍰撤銷部分，不罰。」。
（四）依交通部九十五年七月十七日交路字第0950006986號函示
      略以，查法務部行政罰法諮詢小組第一次會議紀錄既已明
      確結論略以：「緩起訴者乃附帶條件的不起訴處分，亦即
      是不起訴的一種」在案，當依該部上開函釋結論及行政罰
      法第二十六條第二項規定辦理（如附件二），本所援引上
      述行政罰法第二十六條第二項規定，是以緩起訴乃依刑事
      訴訟法第二百五十三條之二第一項規定對被告所為之指示
      即課予之負擔，係一種特殊之處遇措施，並非刑罰，是以
      本案尚無行政罰法「一事不二罰」之適用。
（五）另參酌刑法第五十七條所列事項及公共利益之維護，認以
      緩起訴處分，並同時命被告為一定之金錢給付，因該金錢
      給付係附隨於緩起訴處分之負擔性質上並非刑罰，核與前
      開行政罰第二十六條所稱一事不二罰之要件不合，受緩起
      訴人固不得援引上開行政罰第二十六條之規定，主張就同
      一行為免受行政罰。
（六）綜上，本案異議人緩起期間為一年，裁處異議人酒後駕車
      罰鍰四萬九千五百元部分，仍得於緩起訴期間期滿實質確
      定後，再為適法之裁處云云。
二、本件原處分機關以：受處分人甲○○於民國（下同）95 年2
    月22日2時32分許，駕駛車牌號碼9909-DU號自用一般小客車
    ，行經臺北市○○○路口時，因有酒精濃度超過規定標準（
    呼氣酒精濃度值為0.94mg/l）及未領有駕駛執照駕車之違規
    ，為臺北市政府警察局中正第二分局南昌路派出所警員於95
    年2月22日以北市警交大字第AEB819661號舉發違反道路交通
    管理事件通知單（下稱舉發通知單）掣單舉發並移置保管上
    開車輛等為由，而由原處分機關於95年8月21日依道路交通
    管理處罰條例第35條第1項第1款及21條第1項第1款之規定以
    北市裁二字第裁22-AEB819661號裁決書裁處 (一)酒精濃度
    超過規定標準者，對受處分人裁處罰鍰新臺幣49,500元；(
    二)未領有駕駛執照駕車者部分，裁處罰鍰8,400元（受處分
    人已於95年7月21日繳納，此部分未具異議）。
三、異議人就上開處分向原審法院聲明異議，其意旨略以：異議
    人因酒後駕車遭檢察官予以緩起訴處分，異議人已於95 年7
    月24日，向國庫支付64,000元，詎原處分機關再依道路交通
    管理處罰條例處罰，基於行政罰法「一罪不兩罰」之精神，
    爰依法聲明異議等語。
四、按道路交通管理處罰條例第35、21條於94年12月28日總統華
    總一義字第09400212581號令修正公布，並於95年6月23 日
    行政院以院臺交字第0950087685號令發布，定自95年7月1日
    施行；且依94年2月5日總統華總一義字第09400016841號令
    ，制定公布並自95年2月5日開始施行之行政罰法第5條，明
    定「行為後法律或自治條例有變更者，適用行政機關最初裁
    處時之法律或自治條例」。本件違規行為發生於95年2月22
    日，原處分機關裁決時間為95年8月21日，道路交通管理處
    罰條例第35條已修正發布並施行，關於酒精濃度超過規定標
    準，經比較修正前後之規定，對受處分人並無較不利之情事
    ，爰依前揭從新從輕原則，適用裁處時即修正後之法律，合
    先敘明。次按汽車駕駛人，駕駛汽車經測試檢定有酒精濃度
    超過規定標準者，處15000元以上60000元以下罰鍰，並當場
    移置保管該汽車及吊扣其駕駛執照1年，修正後道路交通管
    理處罰條例第35第1項第1款定有明文；，而汽車駕駛人飲用
    酒類或其他類似物後其吐氣所含酒精濃度超過每公升0.25
    毫克或血液中酒精濃度超過0.05%以上者，不得駕車，亦經
    道路交通管理處罰條例第92條第1項所授權訂定之道路交通
    安全規則第114條第2款明文所定。
五、原審就上開異議之聲明，裁定原處分撤銷，異議人甲○○不
    罰，其理由略以：
（一）本件異議人即受處分人甲○○於95年2月22日2時32分許，
      駕駛車牌號碼9909-DU號自用一般小客車，行經臺北市○
      ○○路口時，經警舉發有酒精濃度超過規定標準（呼氣酒
      精濃度值為0.94mg/l）及未領有駕駛執照駕車違規之事實
      ，為異議人所自承，並有臺北市政府警察局95 年2月22日
      北市警交大字第AEB8196 61號舉發通知單、臺北市交通事
      件裁決北市裁二字第裁22-AEB819661號違反道路交通事件
      裁決書及臺灣臺北地方法院檢察署檢察官95年度偵字第57
      46號不起訴處分書在卷可稽，是異議人有舉發有酒精濃度
      超過規定標準及未領有駕駛執照駕車之違規事實，洵堪認
      定。
（二）按94年2月5日公布，並自95年2月5日施行之行政罰法第26
      條規定：「一行為同時觸犯刑事法律及違反行政法上義務
      規定者，依刑事法律處罰之。但其行為應處以其他種類行
      政罰或得沒入之物而未經法院宣告沒收者，亦得裁處之。
      前項行為如經不起訴處分或為無罪、免訴、不受理、不付
      審理之裁判確定者，得依違反行政法上義務規定裁處之。
      」。又其他種類行政罰，係指違反行政法上之義務應受「
      裁罰性」之「不利處分」，依行政罰法第二條規定，包括
      限制或禁止行為之吊扣證照處分。究其立法目的，一行為
      同時觸犯刑事法律及違反行政法上義務規定時，由於刑罰
      與行政罰同屬對不法行為之制裁，而刑罰之懲罰作用較強
      ，故依刑事法律處罰，即足資警惕時，實無一事二罰再處
      行政罰之必要，且刑事法律處罰，由法院依法定程序為之
      ，較符合正當法律秩序，應予優先適用，但罰鍰以外之沒
      入或其他種類行政罰，因兼具維護公共秩序之作用，為達
      行政目的，行政機關仍得併予裁處。
（三）次按道路交通主管機關對於汽車駕駛人之酒後駕車行為，
      依道路交通管理處罰條例第35條第1項第1款規定予以裁罰
      ，係對行為人違反行政法上義務規定之行政罰，且該條例
      關於一行為同時觸犯刑事法律及違反行政法上義務規定者
      ，並無特別規定，是以，汽車駕駛人酒後駕車行為，經測
      試檢定酒精濃度超過規定標準，同時涉犯刑法第185條之3
      之公共危險罪嫌者，道路交通主管處罰機關除有上開行政
      罰法第26條第1項但書規定，得處以其他種類行政罰之情
      形外，關於罰鍰部分，即應依上開行政罰法第26條及道路
      交通管理處罰條例第10條規定，移送地方法院檢察署處理
      ，於移送後，非有上開行政罰法第26條第2項所定不起訴
      等事由，得依違反行政法上義務規定裁處者，不得再依道
      路交通管理處罰條例第35條第1項第1款規定，裁處行為人
      罰鍰之行政罰。
（四）再按「緩起訴期間內，有下列情形之一者，檢察官得依職
　　　權或依告訴人之聲請撤銷原處分，繼續偵查或起訴：一於
  　　期間內故意更犯有期徒刑以上刑之罪，經檢察官提起公訴
    　者。二緩起訴前，因故意犯他罪，而在緩起訴期間內受有
      期徒刑以上刑之宣告者。三違背第253條之2第1項各款之
      應遵守或履行事項者」，刑事訴訟法第153條之3第1項定
      有明文。據此可徵經檢察官為「緩起訴」處分者，於「緩
      起訴」之猶豫期間內，最終是否會被檢察官提起公訴，猶
      懸而未定，亦即「緩起訴」處分於猶豫期間內尚未具有實
      質之確定力，檢察官於緩起訴期間內，可對被告為繼續觀
      察，如被告顯無反省警惕之情或根本欠缺反省警惕之能力
      ，檢察官仍得依職權或依告訴人之聲請，將被告「緩起訴
      」處分撤銷。而行政罰法第26條明定一事不二罰原則，且
      應受行政罰之行為如經不起訴處分或為無罪、免訴、不受
      理、不付審理之裁判「確定」者，始得依違反行政法上義
      務規定裁處之，並未包括「緩起訴」處分在內，雖「緩起
      訴」處分之最終使被告免於刑事訴追之效果與「不起訴」
      處分之效果相同，行政罰法第26條第2項是否包括緩起訴
      處分情形，固非無疑。惟依行政罰法第26條第2項之立法
      意旨，亦必須待緩起訴處分實質確定時，被告才最終地確
      定免於受刑事訴追，原處分機關始得為行政裁罰，亦即在
      緩起訴期間內即猶豫期間期滿前，該緩起訴處分仍有被撤
      銷之可能，此時原處分機關若依法為行政裁決，將使受處
      分人有同時遭受行政處罰及刑事訴追之危險，顯與行政罰
      法第26條規定之立法意旨相違背。準此，自行政罰法第26
      條規定立法意旨為有利於行為之解釋，應認應受行政裁罰
      之行為，關於罰鍰部分，同一事實如經緩起訴處分確定者
      ，亦有行政罰法第26條明定一事不二罰原則之適用。
（五）未按異議人即受處分人甲○○因本件酒醉駕車之事實同時
      涉犯公共危險罪，經臺灣臺北地方法院檢察署檢察官於95
      年3月27日以95年度偵字第5746號為緩起訴處分，其期間
      為「1年」，異議人應於緩起訴處分確定後3個月內，向國
      庫繳納64,000元，該案件經該署檢察官依職權送請再議後
      ，經臺灣高等法院檢察署以95年度上職議字第3956號處分
      書駁回處分確定，而受異議人已於95年7 月24日繳納等情
      ，有臺灣板橋地方法院檢察署檢察官緩起訴處分書、臺灣
      高等法院檢察署處分書、臺灣高等法院被告前案紀錄表各
      1份附卷足憑，原處分機關於緩起訴處分確定前即對異議
      人再裁處罰鍰，於法自有未合。又異議人於上揭時、地雖
      有酒後駕駛自用小客車，違反道路交通管理處罰條例第35
      條第1項第1款規定之違規行為，惟異議人上開酒後駕車之
      行為，係屬同時觸犯刑事法律及違反行政法上義務規定之
      行為，揆諸前揭規定與說明，罰鍰部分應依刑事法律處罰
      之，況異議人在經臺灣臺北地方法院檢察署檢察官為緩起
      訴處分時，並經該署檢察官命其對向國庫支付64,000元確
      定在案，已如前述，此固非刑法所定刑罰之種類，然已對
      異議人名譽、心理產生相當制約並影響被告財產上之權利
      ，亦應可實質該當行政罰法第26條第1項之「依刑事法律
      」之處罰。據此，原處分機關依道路交通管理處罰條例第
      35條第1項第1款規定，對異議人上開酒後駕車之違規行為
      予以裁罰時，就異議人違反行政法上義務而受罰鍰49,500
      元部分，依行政罰法第26條第1項前段規定，即應依刑事
      法律處罰之，不得再依上揭道路交通管理處罰條例等規定
      裁罰之。從而，原處分機關爰依道路交通管理處罰條例第
      35條第1項第1款規定，裁處異議人罰鍰49,500元部分，自
      有未恰，
（六）本件異議人之異議為有理由，應由本院撤銷原處分，並諭
      知異議人不罰。（至原處分機關爰依道路交通管理處罰條
      例第21條第1項第1款規定，裁處異議人罰鍰8,400 元部分
      於法並無違誤，惟異議人就此部分並未聲明異議，且已於
      95年7月21日繳納罰鍰完畢，附此敘明。）
六、本院經核閱全案卷證資料，並詳酌原審裁定理由及原處分機
    關之抗告意旨，認原審之認事用法並無違誤，抗告意旨所指
    各點，難認為有理由，是本件抗告，自應予駁回。
七、據上論結，應依道路交通案件處理辦法第二十六條，刑事訴
    訟法第四百十二條，裁定如主文。
中　　華　　民　　國　　96　　年　　1　　月　　29　　日
                  刑事第三庭審判長法  官  許國宏
                                  法  官  朱光仁
                                  法  官  許增男
以上正本證明與原本無異。
不得再抗告。
                                  書記官  葉金發
中　　華　　民　　國　　96　　年　　1 　　月　　29　　日
